【裁判字號】    89,上易,4056
【裁判日期】    891222
【裁判案由】    侵占
【裁判全文】
臺灣高等法院刑事判決                  八十九年度上易字第四０五六號
    上  訴  人
    即  被  告  甲○○原姓名.
右上訴人，因侵占案件，不服臺灣板橋地方法院八十九年度易字第二四五九號，中華
民國八十九年八月十八日第一審判決（起訴案號：臺灣板橋地方法院檢察署八十九年
度偵字第八二四三號）提起上訴，本院判決如左：
    主      文
原判決撤銷。
甲○○意圖為自己不法之所有，而侵占自己持有他人之物，累犯，處有期徒刑伍月。
    事      實
一、甲○○於民國八十五年間因犯詐欺罪二罪經法院分別判處有期徒刑二年六月及六
    月，並定其執行刑為有期徒刑二年八月，甫於八十八年九月十日執行完畢，仍不
    知悔改，於八十八年十一月六日（起訴書誤載為十六日），在臺北縣中和市○○
    路七二號一樓向板神計程車客運服務有限公司（簡稱板神公司）承租車牌號碼為
    ＢＺ－七五七號之營業用小客車一輛，約定每日租金為新臺幣（下同）七百元，
    每五日付款一次，並簽訂計程車租賃契約書，於該契約書第二點及第五點第一項
    規定：甲乙雙方（乙方為甲○○、甲方為板神公司）約定自租車日起，每五日繳
    交車租一次，若乙方未依繳納車租約定日期以現金準時繳納租金，則視同違約，
    甲方不需以存證信函通知解約或終止契約，甲方有權逕行將車輛取回。惟甲○○
    自八十八年十一月二十六日起即拒絕依約繳納租金，經板神公司催討，仍不繳交
    車租，復經板神公司於八十九年一月十七日以存證信函通知甲○○終止租約，並
    請求甲○○將上開營業用小客車返還板神公司，詎甲○○於收受上開存證信函後
    ，竟意圖為自己不法之所有，拒將上開車輛返還板神公司，易持有為所有而將該
    車侵占入己。嗣於八十九年五月四日，在臺北市○○路路邊，始經板神公司發現
    該車而於翌日加以取回。
二、案經被害人板神公司訴請臺灣板橋地方法院檢察署檢察官偵查起訴。
    理      由
一、訊據上訴人即被告甲○○對於其在上開時地向告訴人板神公司租用上開車輛，嗣
    積欠租金等債務，且於收受上開存證信函（終止租約）後，仍未將車輛返還板神
    公司等情固承認不諱，惟否認有侵占之犯行，辯稱：伊係想等有錢時再一次付清
    車租，解約後板神公司有同意讓伊繼續使用車子云云。經查：右揭事實，業據告
    訴人板神公司之代理人周志榮於偵審中指述綦詳，並有計程車租賃契約書、板神
    公司營利事業登記證、甲○○欠款明細、本票、授權書及存證信函各一份在卷可
    稽。矧被告自八十八年十一月二十六日起即未繳交車租直至車輛為公司取回，已
    積欠車租達七萬九千元（起訴書誤載為九萬四千五百元）之多，被告未繳交車租
    ，且經公司於八十九年一月十七日通知終止租約須返還車輛後，被告竟仍繼續使
    用該車至八十九年五月四日，始經被害人尋獲取回該車，其無權使用該車之期間
    長達約四月，顯有意圖為自己不法之所有且易持有為所有，至明。此外，被告就
    其所辯，解約後板神公司同意讓伊繼續使用車子云云，復不能舉證以實其說或提
    出任何資料、途徑供本院查證，是被告所為上開之辯解，即無足採。事證明確，
    被告之犯行堪以認定。
二、核被告所為，係犯刑法第三百三十五條第一項之侵占罪。查被告有事實欄所載之
    犯罪科刑執行情形，此有本院被告全國前案紀錄表可稽，其受有期徒刑以上刑之
    執行完畢後，五年以內再犯有期徒刑以上之本罪，為累犯，應依法加重其刑。
    原審對被告論罪科刑固非無見，然原審判決漏未論處被告係累犯，尚有未合，被
    告上訴否認犯罪，雖無理由，然原判決既有可議，尚難維持，應由本院予以撤銷
    改判。爰審酌被告之素行不良、智識程度、生活狀況，被告意圖為自己不法之所
    有，而侵占自己持有他人之營業用小客車一輛，其犯罪之動機、目的、手段、犯
    罪所生之危害、犯罪後之態度及被告已與被害人達成民事和解等一切情狀，量處
    如主文所示之刑，以示懲儆。
據上論斷，應依刑事訴訟法第三百六十九條第一項前段、第三百六十四條、第二百九
十九條第一項前段，刑法第三百三十五條第一項、第四十七條，罰金罰鍰提高標準條
例第一條前段，判決如主文。
本案經檢察官劉斐玲到庭執行職務。
中      華      民      國    八十九    年     十二     月     二十二   日
                                臺灣高等法院刑事第八庭
                                    審判長法  官  蔡  秀  雄
                                          法  官  蘇  隆  惠
                                          法  官  沈  宜  生
右正本證明與原本無異。
不得上訴。
                                          書記官  楊  翠  明
中      華  民      國    八十九    年     十二     月    二十六    日


司法院資訊處製作；財團法人民間司法改革基金會備份。
